臺灣高等法院刑事判決　　　　　　　　94年度上訴字第4028號
上　訴　人
即　被　告　甲○○
　　　　　　（原名陳明勇）
　　　　　　　　　　（在臺灣臺北看守所羈押中）
上列上訴人即被告因違反毒品危害防制條例案件，不服臺灣臺北
地方法院93年度訴字第1586號，中華民國94年11月21日第一審判
決（起訴案號：臺灣臺北地方法院檢察署93年度毒偵字第1385號
、第2133號，移送併辦案號：臺灣臺北地方法院檢察署93年度毒
偵字第1990號、93年度毒偵字第2212號、第2330號、94年度毒偵
字第1561號、第1780號、第1679號），提起上訴，本院判決如下
：
    主  文
原判決撤銷。
甲○○連續施用第一級毒品，處有期徒刑壹年；扣案如附表編號
一所示之海洛因肆包（驗餘總淨重一點零六五一公克）、編號四
所示海洛因陸包（總淨重二點六二公克）、編號五所示海洛因拾
玖包（總淨重八點二六公克）、編號七所示海洛因壹包（淨重零
點二公克）、編號八海洛因壹包（淨重零點二二公克），均沒收
銷燬之；海洛因包裝袋拾壹個沒收。又連續施用第二級毒品，
處有期徒刑捌月；扣案如附表編號一所示之安非他命拾陸包（驗
餘總淨重二三點八五二三公克）、編號三所示安非他命壹包（淨
重零點四公克）、編號四所示安非他命壹包（驗餘淨重三點五一
七六公克）、編號五所示安非他命玖包（驗餘總淨重十五點九八
公克）、編號八所示安非他命貳包（總淨重零點八公克）及附表
編號六所示安非他命殘渣袋壹個（毒品量微無法秤重，無法析離
），均沒收銷燬之；安非他命包裝袋貳拾玖個、吸食器貳組、分
裝袋玖個、塑膠管分裝器壹支，均沒收。應執行有期徒刑壹年陸
月；扣案如附表編號一所示之海洛因肆包（驗餘總淨重一點零六
五一公克）、編號四所示海洛因陸包（總淨重二點六二公克）、
編號五所示海洛因拾玖包（總淨重八點二六公克）、編號七所示
海洛因壹包（淨重零點二公克）、編號八海洛因壹包（淨重零點
二二公克）、附表編號一所示安非他命拾陸包（驗餘總淨重二三
點八五二三公克）、編號三所示安非他命壹包（淨重零點四公克
）、編號四所示安非他命壹包（驗餘淨重三點五一七六公克）、
編號五所示安非他命玖包（驗餘總淨重十五點九八公克）、編號
八所示安非他命貳包（總淨重零點八公克）及附表編號六所示安
非他命殘渣袋壹個（毒品量微無法秤重，無法析離），均沒收銷
燬之；海洛因包裝袋拾壹個、安非他命包裝袋貳拾玖個、吸食
器貳組、分裝袋玖個、塑膠管分裝器壹支，均沒收。
    事  實
一、甲○○於民國（下同）八十八年間，因違反毒品危害防制條
    例案件，經臺灣士林地方法院裁定送觀察、勒戒及強制戒治
    後，嗣經臺灣土林地方法院以八十八年度毒聲字第一七七三
    號裁定停止戒治，復以八十九年度毒聲字第四五號裁定撤銷
    停止戒治，令入戒治處所強制戒治，嗣於九十年十月六日強
    制戒治期滿，經臺灣士林地方法院檢察署檢察官以九十年度
    戒毒偵字第九四號不起訴處分。仍不知悔改，分別基於施用
    第一級毒品海洛因及第二級毒品安非他命之概括犯意，自九
    十三年一、二月起至九十四年六月二十二日晚間八時採尿前
    各回溯二十六小時、九十六小時內之某時，在臺北縣新店市
    ○○路五十三號三樓、臺北縣新店市○○路二巷八號八０八
    室、臺北市○○區○○街五六巷十八號地下一樓及不詳處所
    等處（原審判決書記載為如附表所示之處所），分別連續施
    用第一級毒品海洛因及第二級毒品安非他命多次。嗣於如附
    表所示之時、地，先後為警查獲，並扣得如附表所示之物。
二、案經臺北市政府警察局大同分局報請臺灣臺北地方法院檢察
    署檢察官偵查起訴，及臺北市政府警察局大安分局、臺北縣
    政府警察局三重分局、臺北縣政府警察局新店分局、臺北市
    政府警察局文山第一分局分別報請臺灣臺北地方法院檢察署
    檢察官移送原審法院併案審理。被告於本院審理時就被訴事
    實為有罪之陳述，經本院合議庭裁定行簡式審判程序。
    理  由
一、被告先後為警查獲八次所採集之尿液，經分別送臺灣尖端先
    進生技醫藥股份有限公司、臺灣檢驗科技股份有限公司，以
    酵素免疫分析法初步檢驗、再以氣相層析質譜儀確認檢驗結
    果，呈安非他命陽性及鴉片類嗎啡陽性反應，此有如附表所
    示之濫用藥物尿液檢驗報告八紙在卷可按；另被告先後為警
    查獲時所扣得如附表所示之毒品及殘渣袋，經送國防部憲兵
    司令部刑事鑑識中心、法務部調查局、內政部警政署，分別
    以液相萃取（溶劑萃取）前處理法、化學呈色法、氣相層析
    質儀分析法、核磁共振分析法檢驗結果，呈含第一級毒品海
    洛因及第二級毒品安非他命成分無訛，有如附表所示之鑑定
    通知書十一紙附卷可稽，復有前開毒品及殘渣袋扣案可資佐
    證。被告於警詢、偵查中、原審及本院審理時，所為有於上
    開時、地施用海洛因、安非他命之自白，核與事實相符，自
    堪採為對其不利認定之依據。而海洛因施用入人體後水解還
    原成嗎啡，再循嗎啡之代謝方式排出體外，業據行政院衛生
    署藥物食品檢驗局以七三藥檢壹字第０三０二二一號函敘綦
    詳，且尿液中能否驗出嗎啡陽性反應，與其投與量、投與途
    徑、採尿時間、個人體質及檢測方法之靈敏度有關，國外曾
    有文獻報導注射六毫克之海洛因鹽酸鹽，其代謝物嗎啡之平
    均可檢出時限約為二十六小時，亦經行政院衛生署藥物食品
    檢驗局於八十一年九月八日以（八一）藥檢壹字第八一一四
    八八五號函釋明在案。被告於九十四年六月二十二日晚間八
    時經警採尿送驗，既呈嗎啡反應，亦堪認定被告於該次遭查
    獲前二十六小時內，有施用第一級毒品之犯行。又依行政院
    院衛生署藥物食品檢驗局八十一年二月八日（八一）藥檢壹
    字第００一一五六號函示意旨，安非他命經口服投與後，約
    百分之七十於二十四小時內自尿中排出，約百分之九十於九
    十六小時內自尿中排出，且安非他命成分之檢出與其投與方
    式、投與量、個人體質、採尿時間與檢測儀器之精密度等諸
    多因素有關，是依上開資料推斷，最長可能不超過四日。被
    告於九十四年六月二十二日晚間八時經警採尿送驗，既呈安
    非他命陽性反應，亦堪認定被告於該次遭查獲前九十六小時
    內，有施用第二級毒品之犯行。本案事證明確，被告上開二
    犯行，均堪予認定。
二、核被告所為，係犯毒品危害防制條例第十條第一項之施用第
    一級毒品罪及同條第二項之施用第二級毒品罪。被告分別持
    有第一級毒品及第二級毒品之低度行為，應為施用第一級毒
    品及施用第二級毒品之高度行為所吸收，均不另論罪。被告
    多次分別施用第一級毒品、第二級毒品之犯行，時間緊接、
    方法相近、所犯又係罪構成要件相同之罪，顯係基於概括之
    犯意反覆而為，應依刑法第五十六條連續犯之規定，各論以
    一罪，並分別加重其刑。被告於八十八年間，因違反毒品危
　　害防制條例案件，經臺灣士林地方法院裁定送觀察、勒戒及
　  強制戒治後，嗣經臺灣土林地方法院以八十八年度毒聲字第
    一七七三號裁定停止戒治，復以八十九年度毒聲字第四五號
    裁定撤銷停止戒治，令入戒治處所強制戒治，嗣於九十年十
    月六日強制戒治期滿，經臺灣士林地方法院檢察署檢察官以
    九十年度戒毒偵字第九四號不起訴處分等情，有臺灣高等法
    院被告前案紀錄表在卷可稽，被告於強制戒治執行完畢釋放
    後，五年內再犯本件施用毒品之罪。被告所犯連續施用第一
    級毒品罪及連續施用第二級毒品罪二者，犯意各別，行為互
    異，應予分論併罰。公訴人雖僅就被告於九十三年四月間起
    至九十三年七月二十一日晚間九時回溯二十六小時止（原審
    判決書記載為自九十三年一月、二月間某日起至同年七月二
    十一日晚間九時許回溯二十六小時內某時）有施用第一級毒
    品海洛因及第二級毒品安非他命之犯行起訴，而未就事實欄
    所載其餘時間施用第一級毒品海洛因及第二級毒品安非他命
    之犯行提起公訴，然此部分之犯罪事實與起訴部分，有連續
    犯之裁判上一罪關係，為起訴之效力所及，本院自應併予審
    酌。
三、原審對被告予以論罪、科刑，固非無見；惟查，原判決：（
    一）事實一、記載被告施用毒品之地點「如附表所示」，惟
    原判決之附表僅列被告為警查獲之地點，並未記載被告施用
    毒品之地點，該項記載顯有錯誤；（二）理由二、論述「檢
    察官起訴被告自九十三年一月、二月間某日起至同年七月二
    十一日晚間九時許回溯二十六小時內某時，連續施用第一級
    毒品海洛因及第二級毒品安非他命之犯罪事實，與移送併辦
    被告自九十三年三月、四月間某日至九十四年六月二十二日
    晚間採尿前各回溯二十六小時、九十六小時內某時，連續施
    用第一級毒品海洛因及第二級毒品安非他命之犯罪事實，有
    連續犯之裁判上一罪關係，為起訴效力所及」，應係「公訴
    人僅就被告於九十三年四月間起至九十三年七月二十一日晚
    間九時回溯二十六小時止有施用第一級毒品、第二級毒品之
    犯行」之誤，均有未合。被告提起上訴意旨雖未指摘及此，
    僅以其既於原審審理時為有罪之陳述，應可獲判較輕度之刑
    ，且已知所悔悟云云，固無足取，然原判決既有如上之可議
    ，即屬無可維持，應由本院將原判決予以撤銷改判。爰審酌
    被告曾因施用毒品而觸法，仍不知悔悟，再行連續施用毒品
    之時間非短，戒毒之意志薄弱，且扣得如附表所示之安非他
    命數量合計將近五十公克、海洛因約十二公克，顯見被告毒
    癮嚴重，非但戕害其身心，亦可能因此危害社會秩序，惟念
    被告犯後坦承犯行態度尚稱良好等一切情狀，就所犯施用第
    一級毒品罪及施用第二級毒品罪，分別量處有期徒刑一年及
    八月，並定其應執行之刑為有期徒刑一年六月。
四、扣案如附表所示之毒品及殘渣袋，確含毒品危害防制條例第
    二條第二項第一款所定第一級毒品海洛因成分、同條項第二
    款所定第二級毒品安非他命成分，且殘渣袋一個內含安非他
    命量微無法秤重，安非他命與包裝袋無法析離，應依毒品危
    害防制條例第十八條第一項前段之規定，宣告沒收銷燬之。
    至如附表所示之海洛因包裝袋三十一個、安非他命包裝袋二
    十九個、吸食器二組、分裝袋九個、塑膠管分裝器一支，業
    據被告陳明均係被告所有且供本件犯罪所用之物，依刑法第
    三十八條第一項第二款規定，併予宣告沒收。
據上論斷，應依刑事訴訟法第三百六十九條第一項前段、第三百
六十四條、第二百九十九條第一項前段，毒品危害防制條例第十
條第一項、第二項、第二十三條第二項、第十八條第一項前段，
刑法第十一條前段、第五十六條、第五十一條第五款、第九款、
第十款、第三十八條第一項第二款，判決如主文。
本案經檢察官鍾鳳玲庭執行職務
中　　華　　民　　國　　94　　年　　12　　月　　30　　日
　　　　　　　　　刑事第十八庭審判長法　官  吳昭瑩
　　　　　　　　　　　　　　　　    法　官  李英勇
　　　　　　　 　 　　　　　　　　　法　官  王麗莉
以上正本證明與原本無異。
第一級毒品部分如不服本判決，應於收受送達後十日內向本院提
出上訴書狀，其未敘述上訴之理由者並得於提起上訴後十日內向
本院補提理由書（均須按他造當事人之人數附繕本）。
其餘不得上訴。
                                    書記官  蘇秋
中　　華　　民　　國　　95　　年　　1 　　月　　2 　　日
附表：
 ┌──┬────┬─────┬────────────┬──────┬──────┐
 │編號│查獲時間│ 查獲地點 │        扣案物          │毒品檢驗報告│尿液檢驗報告│
 ├──┼────┼─────┼────────────┼──────┼──────┤
 │ 一 │民國93年│臺北縣新店│海洛因4 包（總毛重2.0 公│93年度毒偵字│93年度毒偵字│
 │    │4 月22日│市○○路53│克，總淨重1.1194公克，驗│第1385號卷第│第1385號卷第│
 │    │晚間10時│號3樓     │餘總淨重1.0651公克）、安│11頁至第13頁│第5 頁（安非│
 │    │30分許  │          │非他命16包（總毛重31.1公│、第4頁至第5│他命及甲基安│
 │    │        │          │克，總淨重24.0342 公克，│頁          │非他命陽性反│
 │    │        │          │驗餘淨重23.8523 公克）、│            │應）        │
 │    │        │          │吸食器1 組              │            │            │
 ├──┼────┼─────┼────────────┼──────┼──────┤
 │ 二 │民國93年│臺北縣新店│無                      │無          │93年度毒偵第│
 │    │6 月15日│市○○路12│                        │            │1990號卷第6 │
 │    │下午5 時│0巷口     │                        │            │頁（安非他命│
 │    │許      │          │                        │            │類及鴉片類陽│
 │    │        │          │                        │            │性反應）    │
 ├──┼────┼─────┼────────────┼──────┼──────┤
 │ 三 │民國93年│臺北縣新店│安非他命1 包（毛重0.6 公│93年度毒偵字│93年度毒偵字│
 │    │7 月21日│市○○路2 │克，淨重0.4 公克）      │第2133號卷  │第2133號卷第│
 │    │下午5 時│巷8號808室│                        │第19頁      │3 頁（安非他│
 │    │30分    │          │                        │            │命類及鴉片類│
 │    │        │          │                        │            │陽性反應）  │
 ├──┼────┼─────┼────────────┼──────┼──────┤
 │ 四 │民國93年│臺北縣三重│安非他命1 包（毛重3.9 公│原審卷(二)機器│93年度毒偵字│
 │    │10月13日│市○○○路│克，淨重3.6396公克，驗餘│編號第63頁、│第2212號卷第│
 │    │3 時10分│20號      │淨重3.5176公克）、海洛因│93年度毒偵字│8 頁（安非他│
 │    │許      │          │6 包（總淨重2.62公克空包│第2212號卷第│命陽性反應）│
 │    │        │          │裝重1.85公克）、分裝袋9 │15頁        │            │
 │    │        │          │個、塑膠管分裝器1 支    │            │            │
 ├──┼────┼─────┼────────────┼──────┼──────┤
 │ 五 │民國93年│臺北縣新店│海洛因19包（總淨重8.26公│原審卷(二)機器│93年度毒偵字│
 │    │11月12日│市○○路56│克，空包裝重4.95公克）、│編號第30頁、│第2330號卷第│
 │    │下午4 時│8 號前    │安非他命9 包（總毛重25.7│機器編號第18│40頁（安非他│
 │    │40分    │          │1 公克，總淨重16.18 公克│頁          │命類及鴉片類│
 │    │        │          │，驗餘總淨重15.98 公克）│            │陽性反應）  │
 ├──┼────┼─────┼────────────┼──────┼──────┤
 │ 六 │民國94年│臺北市文山│安非他命殘渣袋1 個（毒品│原審卷(三)機器│94年度毒偵字│
 │    │5 月4 日│區○○街56│量微無法秤重，無法析離）│編號第44頁  │第1679號卷第│
 │    │晚間7 時│巷18號地下│、吸食器1 組            │            │5 頁（安非他│
 │    │40分    │1樓       │                        │            │命陽性反應）│
 ├──┼────┼─────┼────────────┼──────┼──────┤
 │ 七 │民國94年│臺北市文山│海洛因1 包（淨重0.20公克│原審卷(三)機器│原審卷(二)機器│
 │    │6 月5 日│區○○街56│，空包裝重0.47公克）    │編號第17頁  │編號第100 頁│
 │    │上午4 時│巷20號前  │                        │            │（安非他命及│
 │    │30分    │          │                        │            │嗎啡陽性反應│
 │    │        │          │                        │            │）          │
 ├──┼────┼─────┼────────────┼──────┼──────┤
 │ 八 │民國94年│臺北市文山│海洛因1 包（淨重0.22公克│94年度毒偵字│94年度毒偵字│
 │    │6 月22日│區○○街56│，空包裝重0.20公克）、安│第1780號卷第│第1780號卷第│
 │    │晚間6 時│巷18號前  │非他命2 包（總毛重1.2 公│13頁、原審卷│46頁（安非他│
 │    │20分    │          │克，總淨重0.8 公克）    │(三)機器編號第│命及嗎啡陽性│
 │    │        │          │                        │17頁        │反應）      │
 └──┴────┴─────┴────────────┴──────┴──────┘
附錄本案論罪科刑法條：
毒品危害防制條例第十條
 施用第 1 級毒品者，處六月以上五年以下有期徒刑。
施用第 2 級毒品者，處三年以下有期徒刑。
